臺灣雲林地方法院刑事判決
110年度訴字第279號
公  訴  人  臺灣雲林地方檢察署檢察官
被      告  BL000-A108096（年籍詳卷）
選任辯護人  張智學律師
上列被告因偽證案件，經檢察官提起公訴（109年度偵字第5145
號），本院判決如下：
    主  文
BL000-A108096無罪。
    理  由
一、公訴意旨略以：被告即代號BL000-A108096之女子係有配偶
    之人，惟與甲○○發生婚外情。嗣被告之配偶懷疑2人有不倫
    關係時，被告為取信於其配偶，明知甲○○並未對其強制性交
    ，竟仍基於誣告及偽證之犯意，於民國108年10月9日，向臺
    灣雲林地方檢察署誣指及於同日、109年2月11日、109年4月
    24日供前具結，虛偽指訴甲○○基於強制性交之犯意，分別於
    108年6月26日或27日、108年7月15日或16日、108年8月23日
    ，在雲林縣麥寮鄉百樂超市前路口，攔阻被告之去路後，要
    求被告將機車騎到「頂湯火鍋店」之停車場，並在甲○○停放
    在停車場之車內，違反被告之意願，對被告強制性交得逞3
    次，而誣指甲○○涉有強制性交罪嫌，因認被告所為涉犯刑法
    第168條之偽證罪嫌、第169條第1項之誣告罪嫌等語。
二、按性侵害犯罪防治法所稱性侵害犯罪，係指觸犯刑法第221
    條至第227條、第228條、第229條、第332條第2項第2款、第
    334條第2項第2款、第348條第2項第1款及其特別法之罪；又
    行政機關、司法機關及軍法機關所製作必須公示之文書，不
    得揭露被害人之姓名、出生年月日、住居所及其他足資識別
    被害人身分之資訊，性侵害犯罪防治法第2條第1項、第12條
    第2項分別定有明文。本件被告在其對告訴人甲○○提出之妨
    害性自主前案中，係性侵害犯罪之被害人，而本院所製作之
    本案判決係屬必須公示之文書，為避免被害人身分遭揭露，
    依上開規定，爰對於被告之姓名、年籍資料等足資識別身分
    之資訊，均予以隱匿，合先敘明。
三、按犯罪事實應依證據認定之，無證據不得認定犯罪事實；不
    能證明被告犯罪者，應諭知無罪之判決，刑事訴訟法第154
    條第2項、第301條第1項前段分別定有明文。又認定不利於
    被告之事實，須依積極證據，苟積極證據不足為不利於被告
    事實之認定時，即應為有利被告之認定，更不必有何有利之
    證據，復有最高法院30年度上字第816號判決可資參考。另
    事實之認定，應憑證據，如未能發現相當證據，或證據不足
    以證明，自不能以推測或擬制之方法，為裁判基礎；認定犯
    罪事實所憑之證據，雖不以直接證據為限，間接證據亦包括
    在內，然無論直接或間接證據，其為訴訟上之證明，須於通
    常一般之人均不致於有所懷疑，而得確信其為真實之程度者
    ，始得據之為有罪之認定，倘其證明尚未達到此一程度，而
    有合理性懷疑之存在時，即無從為有罪之認定，此亦有最高
    法院40年度台上字第86號、76年度台上字第4986號判決可資
    參照。況刑事訴訟法第161條第1項亦規定，檢察官就被告犯
    罪事實，應負舉證責任，並指出證明之方法，是檢察官對於
    起訴之犯罪事實，應負提出證據及說服之實質舉證責任，倘
    其所提出之證據，不足為被告有罪之積極證明，或其指出證
    明之方法，無從說服法院以形成被告有罪之心證，基於無罪
    推定之原則，自應為被告無罪判決之諭知，並經最高法院著
    有92年度台上字第128號判決可資參照。又告訴人所訴事實
    ，不能證明其係實在，對於被訴人為不起訴處分確定者，是
    否構成誣告罪，尚應就其有無虛構誣告之故意以為斷，並非
    當然可以誣告罪相繩；誣告罪之成立，以意圖他人受刑事處
    分虛構事實而向該管公務員申告為其要件，故其所訴事實，
    雖不能證明係屬實在，而在積極方面尚無證據證明其確係故
    意虛構者，仍不能遽以誣告罪論處；刑法第169條第1項誣告
    罪之成立，須其申告內容完全出於憑空捏造，若所告尚非全
    然無因，衹因缺乏積極證明，致被誣告人不受訴追處罰者；
    或其所訴之事實，雖不能證明係屬實在，惟在積極方面尚無
    證據證明其確係故意虛構者，均不能構成誣告罪（最高法院
    59年度台上字第581號、46年度台上字第927號、99年度台上
    字第3328號判決參照）。
四、公訴人認被告涉犯前開誣告、偽證犯行，無非係以被告於前
    案及本案之供述、證人甲○○之證述、證人BL000-A108096B即
    被告女兒之證述、證人甲○○所提出之被告自拍裸體照、被告
    前往婦產科診所就醫之門診收據、台灣大哥大電信資費委託
    代繳單、臺灣雲林地方檢察署108年度偵字第5668號案件被
    傳人為被告、被告配偶、被告女兒之傳票照片、數位鑑識報
    告、被告與證人甲○○在被告住處性交之影片及勘驗筆錄、臺
    灣雲林地方檢察署109年度偵字第385號不起訴處分書等為其
    主要依據。
五、訊據被告固坦承有於上開日期，向臺灣雲林地方檢察署告訴
    及具結證述遭到甲○○性侵害之事實，惟堅決否認有何誣告、
    偽證犯行，辯稱：我沒有誣告，也沒有做偽證，我說的都是
    正確的等語。辯護人為被告辯護稱：被告沒有與證人甲○○發
    生婚外情，被告配偶也沒有懷疑被告跟證人甲○○這層關係，
    被告沒有誣告及偽證犯意，她所述均是親身經歷所為的陳述
    ，證人甲○○有對被告說要撞死被告配偶，也有說要讓被告難
    看，這種言語已涉及恐嚇意味，證人甲○○沒有經過被告同意
    ，還在被告住處主臥室裝針孔監視器，目的是證人甲○○想監
    控被告行蹤及生活狀況，證人甲○○有在對被告做監控的動作
    ，被告對證人甲○○的恐懼害怕會持續一段時間，所以被告在
    檢察官面前所陳述的內容，說6、7、8月和證人甲○○在停車
    場車內發生性交行為，被告主觀上認為違反她的意願，被告
    提出這樣的告訴非無緣故等語。
六、經查：
  ㈠被告於108年10月9日向臺灣雲林地方檢察署告訴，及於108年
    10月9日、109年2月11日、109年4月24日供前具結，指訴甲○
    ○對被告強制性交3次乙情，為被告自始所坦承，有被告之偵
    訊筆錄（含真實姓名對照表）、雲林縣性侵害案件減少被害
    人重複陳述作業或一站式服務訊前訪視紀錄表、雲林縣警察
    局臺西分局偵處性侵害案件經評估進行減述作業報告書、性
    侵害犯罪事件通報表各1份(偵385號卷上方頁數第19頁至第2
    4頁、第79頁至第83頁、第85頁、第163頁至第167頁、第169
    頁，偵385密卷上方頁數第3頁、第31頁至第35頁、第37頁至
    第39頁、第41頁至第44頁)在卷可稽。又被告前揭告訴證人
    甲○○對其性侵一案（下稱前案），經臺灣雲林地方檢察署檢
    察官偵查後，以甲○○犯罪嫌疑不足，而以109年度偵字第385
    號為不起訴處分，嗣未再議而確定乙節，有臺灣雲林地方檢
    察署檢察官109年度偵字第385號不起訴處分書1份存卷可稽
    （偵字第385號卷上方頁數第199頁至第202頁），此部分事
    實，先堪認定。
  ㈡被告於前案偵查中結證：於108年6月26日或27日、108年7月1
    5日或16日、108年8月23日，甲○○在他停在頂湯火鍋店的汽
    車上與被告發生性行為等語，核與證人甲○○於本院審理證稱
    ：108年6月21日之後，因為被告女兒放暑假在家，所以都在
    外面與被告發生性行為，108年6、7、8月這段期間，常常去
    頂湯火鍋店停車場，還有別的地方，有跟被告在我車上發生
    性行為，因為很頻繁，日期我不確定等語（本院卷第89頁至
    第91頁、第115頁）大致相符。
  ㈢關於被告與證人甲○○如何相遇，再到頂湯火鍋店的停車場車
    上發生性行為，被告於前案偵訊時稱：我要去買菜，甲○○在
    我家附近的百樂超市路口把我攔下來，叫我把機車騎到頂湯
    火鍋店他停汽車的地方等語（偵385號卷上方頁數第19頁）
    ，證人甲○○於本院審理證述：與被告在百樂超市偶遇應該會
    有，被告以出來買東西為由，我們會在LINE裡面約時間、地
    點聯絡，她自己過去找我等語（本院卷第101頁至第102頁、
    第115頁），是以被告及證人甲○○就兩人是相約前往或是被
    告在日常生活活動場域被攔截之說法，尚有出入，也沒有相
    關的LINE對話紀錄可以佐證，已難認2人所述何者屬實。
  ㈣被告與證人甲○○在頂湯火鍋店停車場所停車輛上性交時，火
    鍋店還在營業，該停車場有人車出入一情，為被告於前案偵
    訊時、證人甲○○於本院審理時一致供述（偵385號卷上方頁
    數第20頁、第21頁，本院卷第110頁），該地點是附近隨時
    都會有人車出入、若經他人察覺異狀會被觀看、遭致非議的
    地點。證人甲○○證述：在那邊偷偷摸摸怕外人看到，甚至怕
    被告配偶出來找到、看到等語（本院卷第108頁），益徵性
    行為地點並不恰當。而對於2人車上性行為的過程，證人甲○
    ○證稱：因為時間都很短，褲子趕快脫下，根本沒有前戲就
    直接做，被告都說趕快呀，不要做那麼久，很快做完，被告
    趕快褲子穿了就走了等語（本院卷第104頁、第106頁），為
    何在營業中店家停車場內的車輛上，頻繁發生如前所述快速
    、短暫的性行為，證人甲○○稱就是因為我的性需求（本院卷
    第105頁）。被告則於前案偵訊時稱：因為甲○○說要去撞死
    我和我老公，我就跟著他去車上等語（偵385號卷上方頁數
    第19頁），證人甲○○不否認曾有提到要讓被告配偶很難看，
    且坦承有說過要開車去撞被告配偶等語（本院卷第105頁、
    第118頁），證人甲○○曾說此種話語，無法反推被告在性行
    為當下的意願究竟如何，然已足認被告上述與證人甲○○言談
    之過程，並非虛捏全然不存在之事實以達誣告證人甲○○之目
    的。
  ㈤108年6月21日證人甲○○在被告住處床上與被告性交一情，有
    證人甲○○提出之影片光碟、光碟檔案資料截圖各1份在卷可
    稽（本院卷第63頁）。經檢察官勘驗，過程中被告未有反抗
    之動作，且為證人甲○○口交，有臺灣雲林地方檢察署檢察官
    勘驗筆錄1份在卷可稽（偵385號卷上方頁數第191頁）。被
    告固坦承為證人甲○○口交之不利於己的事項，惟被告於前案
    偵訊和本院審理時都稱：甲○○叫我做，問我家還要不要等語
    （偵385號卷上方頁數第165頁）。依錄影檔案所示，無法查
    知其2人是否有交談，及其內容為何，無從得知是否屬實。
    即便影片中被告並未抗拒與證人甲○○性交，甚至為證人甲○○
    口交，但從該影片中被告表情及動作均展現不耐煩來看，似
    乎被告對於與證人甲○○性交一事，並沒有很甘願、很歡喜，
    則此性交是否因遭證人甲○○脅迫，被告不得不從，似乎也難
    以完全排除。惟對於被告住處臥室上為何會有針孔，被告與
    證人甲○○所述不一，但證人甲○○證述稱：我的手機可以看得
    到被告家主臥室的監視器畫面等語（本院卷第116頁），即
    便無從確知被告住處臥室上方針孔來源，就結果來說，是證
    人甲○○可監控該針孔錄得畫面。又對照被告在108年7月17日
    使用手機的LINE對話截圖，證人甲○○一再追問「為什麼很確
    定，今天沒有要做愛？」，被告拍攝被告配偶站在臥室床邊
    的照片給與回應，證人甲○○又再說「有在做，一定要馬上讓
    我知道，好嗎？」，被告則回答「知道」，有被告手機還原
    時間0000000_2132_俊仁LINE截圖、還原時間0000000_2128_
    俊仁LINE截圖各1張在卷可稽（他1712號卷上方頁數第44頁
    ），對此，證人甲○○證述稱：那是我問被告有沒有跟被告配
    偶在做愛，當時她戴著耳機跟我講電話，但她沒有講話，只
    讓我聽那邊的聲音，我聽到有奇怪的聲音，所以我認為他們
    在做愛，被告拍被告配偶給我看，確定被告配偶在做何事，
    他們沒有在做愛等語（本院卷第95頁、第96頁），證人甲○○
    當時何以不用觀看針孔畫面方式確認、若是被告知悉證人甲
    ○○手機即可看到被告家主臥室的針孔，被告為何還需要拍攝
    臥室內配偶的照片或告知證人甲○○自己臥室發生的事，由此
    可見，被告稱其不知床上遭證人甲○○裝針孔乙節，應屬可信
    ，綜上，性交影片不足以作為被告確實有誣指證人甲○○強制
    性交意思之佐證。
  ㈥再者，證人甲○○傳送給被告的LINE的內容「要我安靜很容易
    ，你絕對做的到，就看你願不願意做。1、讓我知道你所有
    一切、沒有秘密2、不要用外面的版本、外面的方式，對我3
    、做任何事，以我為出發點，第一時間想到我4、主動讓我
    收音、主動把賴的截圖傳給我、主動告訴我你要去哪裡、幹
    什麼」，有被告手機還原時間0000000_1711_俊仁LINE截圖1
    張在卷可稽（他1712號卷上方頁數第43頁），顯示證人甲○○
    要求掌控被告。再觀證人甲○○要求被告手機照片刪除，再提
    供截圖確認，證人甲○○要求被告提供自拍裸照，被告均照做
    等情，有被告手機還原時間0000000_2142_辣妹LINE截圖、
    被告自拍裸照各1張在卷可稽（他1712號卷上方頁數第47頁
    ，偵385號密卷上方頁數第99頁）。證人甲○○要求被告在白
    天的車上赤身裸體供其拍攝，被告沒有抗拒或遮掩身體的舉
    動，也面露不耐的照做，有證人甲○○提供之光碟、本院勘驗
    筆錄在卷可稽（本院卷第111頁），被告對於證人甲○○的索
    求，似乎是不得不從，為何如此的原因，恐難勘破，但這些
    事情對一般人通常都會感受到無形壓力。又被告所指於性行
    為時之意願，實存乎其內心，其內心究為完全願意、半推半
    就、或是完全不願意只是不敢為任何表示，旁人實難窺知，
    也不得而知，被告主觀上認為自己性交意願的描述，尚難逕
    認被告有誣告、偽證之犯意。
  ㈦對於被告提告性侵害之動機，是否「係因被告配偶懷疑被告
    與證人甲○○2人有不倫關係，為取信配偶而提告」之疑義：
  ⒈被告女兒與被告的LINE對話中，被告對女兒說「小孩子，不
    要在爸比面前亂講話」、「不然會死得很難看」，被告女兒
    則回覆「爸比已經知道了啊」、「爸比叫我一定要說出來」
    ，被告又說「你要讓媽媽現在就死掉嗎」，有被告與被告女
    兒的LINE對話截圖在卷可稽（他密1712號卷第38頁），然對
    此解釋，被告稱：我叫女兒不能跟我先生說我被甲○○性侵的
    事等語（偵385號卷上方頁數第81頁），被告女兒證述稱：
    爸爸問我說甲○○是不是和媽媽交往，我跟爸爸說我不知道等
    語（偵385號卷上方頁數第91頁），被告配偶則證述被告提
    告性侵害之前，沒有懷疑過被告有外遇，不會去逼問女兒甚
    麼等語明確（本院卷第132頁至第133頁），被告、被告女兒
    與被告配偶三人所述不同，然被告配偶所述核與證人甲○○證
    述108年10月1日前被告配偶完全不知道我與被告的關係等語
    （本院卷第120頁）相符，被告配偶、證人甲○○2人處於利害
    相反之地位，所為相同之證述應較為可信。
  ⒉108年6月22日證人甲○○又去被告家裡，推倒被告女兒一情，
    為證人甲○○所自承（本院卷第92頁、第99頁），核與被告配
    偶證稱6月22日證人甲○○去我家騷擾被告等語相符（本院卷
    第133頁），並有臺灣雲林地方檢察署108年度偵字第5668號
    不起訴處分書在卷可稽。108年7月24日證人甲○○攔阻被告配
    偶車輛，並傷害被告配偶等情，為被告配偶證述（本院卷第
    127頁），復有臺灣雲林地方檢察署檢察官108年度偵字第56
    68號起訴書、本院109年度訴字第220號判決在卷可稽。被告
    配偶於108年8月3日請人來家裡裝設監視器，用意是怕證人
    甲○○再來騷擾，在家裡客廳可以看到監視器錄影畫面等情，
    為被告配偶證述明確（本院卷第133頁至第134頁），證人甲
    ○○又再叫被告提供裝攝影機的照片，以求避開攝影機的角度
    等情（本院卷第94頁），因被告、被告配偶及被告女兒和證
    人甲○○有所糾纏，屢有官司，被告配偶也採取防範措施，故
    被告提告性侵害之動機，已有不明，綜合被告、被告配偶及
    被告女兒和證人甲○○之互動事件，無從佐證被告確有「係因
    被告配偶懷疑被告與證人甲○○2人有不倫關係，為取信配偶
    而提告」之誣告動機。
  ㈧有關被告與被告舅舅的對話，108年7月18日被告先傳送證人
    甲○○質問被告「為什麼很確定，今天沒有要做愛」的對話截
    圖給被告舅舅，然後被告對被告舅舅請求「舅舅，如果阿宏
    有問你俊仁是誰，你說是我的弟弟」、「舅舅，這是我犯錯
    的事，對不起」，有被告手機還原時間0000000_1719_wecha
    t截圖1張在卷可稽（他1712號密卷第40頁）。似乎是被告配
    偶看到被告與暱稱「俊仁」的私密對話，被告希望被告配偶
    不知道那是被告與證人甲○○的對話內容，所以可能對被告配
    偶說「俊仁」是她弟弟，又預防配偶向被告舅舅求證，請被
    告舅舅如果被告配偶有問，也要說「俊仁」是她弟弟。被告
    有意對配偶隱瞞社交軟體談話對象的原因可能多端，可能係
    擔心揭露其與聊天對象證人甲○○的關係，也可能憂心聊天內
    容在配偶心裡種下懷疑的種子。被告於本院稱：我說我做錯
    了，沒有講我被欺負，不想讓大陸的家人擔心，我沒有說到
    底做錯甚麼事情等語（本院卷第150頁）。被告隱匿談話聊
    天的對象，也不足以說明被告與證人甲○○之間關係良好，卻
    故意誣告受證人甲○○強制性交之情。
  ㈨至於證人甲○○雖持有被告前往婦產科就醫之收據，雖然社會
    通念上，有一定程度關係的人，才會一起去婦產科。但是證
    人甲○○也證述：被告不讓我去，拗不過我，我執意要去，她
    讓我跟去，被告又不讓我進診間，我說我一定要進診間等語
    （本院卷第93頁），似乎也難以完全排除被告不願意與證人
    甲○○一起前往婦科的可能性；被告手機委託代繳單、被告配
    偶、女兒的傳票照片，包括被告與第三人之LINE對話等其他
    證據，參諸前述證人甲○○「讓我知道你所有一切」之要求、
    證人甲○○自承108年6月22日去被告家要看她的手機（偵385
    號卷上方頁數第107頁）、108年10月3日又進去被告家要看
    被告手機（本院卷第97頁）等行為，被告則稱不知道證人甲
    ○○如何取得上述資料（本院卷第140頁），不足以毫無懷疑
    的導出被告與證人甲○○的關係是親密的，卻遭被告有意誣指
    為性侵，均無從證明被告有誣告、偽證的犯意，尚不得以上
    開證據，逕為不利被告之認定。
七、綜上所述，公訴意旨所提出上述證據，其證明仍未達於超越
    合理懷疑之程度，尚不足以證明被告確有誣告、偽證之犯意
    ，不能僅因前案欠缺積極證據證明甲○○強制性交犯行而經檢
    察官為不起訴處分確定，遽論被告有虛捏之行徑或誣告、偽
    證之犯意，自難以誣告、偽證罪相繩。此外，本院依現存卷
    證，復查無其他積極證據足以證明被告確有公訴意旨所指之
    前開犯行，揆諸前揭說明，自屬不能證明被告犯罪，依法應
    為被告無罪之諭知。
據上論斷，應依刑事訴訟法第301條第1項，判決如主文。
本案經檢察官吳淑娟提起公訴，檢察官顏鸝靚到庭執行職務。
中　　華　　民　　國　　110 　年　　12　　月　　8 　　日
                  刑事第五庭  審判長法  官  梁智賢
　　　　　　　　　　　              法  官  陳雅琪
　　　　　　　　　　　              法  官  張恂嘉
以上正本證明與原本無異。
如不服本判決應於收受判決後20日內向本院提出上訴書狀，並應
敘述具體理由；其未敘述上訴理由者，應於上訴期間屆滿後20 
日內向本院補提理由書（均須按他造當事人之人數附繕本）。「
切勿逕送上級法院」。
                                    書記官  洪青霜
中　　華　　民　　國　　110 　年　　12　　月　　8 　　日